【裁判字號】    90,台非,48
【裁判日期】    900215
【裁判案由】    違反槍砲彈藥刀械管制條例
【裁判全文】
最高法院刑事判決                                    九十年度台非字第四八號
    上訴人  最高法院檢察署檢察總長
    被  告  甲○○
右上訴人因被告違反槍砲彈藥刀械管制條例案件，對於台灣嘉義地方法院中華民國八
十九年九月二十八日第一審確定判決（八十九年度簡字第五三四號，聲請簡易判決處
刑書案號：台灣嘉義地方法院檢察署八十九年度偵字第五三四九號），認為違法，提
起非常上訴，本院判決如左：
    主  文
原判決關於違背法令部分撤銷。
    理  由
非常上訴理由稱：「一按判決不適用法則或適用不當者，為違背法令。又判決不載理
由者，其判決當然違背法令。刑事訴訟法第三百七十八條、第三百七十九條第十四款
分別定有明文。本件原判決認定被告甲○○於八十九年九月五日上午十時四十五分，
未經許可，攜帶持有中之蝴蝶刀一把，在嘉義縣番路鄉○○村○○道路之公共場所為
警查獲等情，認係犯槍砲彈藥刀械管制條例第十五條第三款之罪，而判處有期徒刑二
月，固非無見。但原判決既於主文欄中諭知被告所持有之蝴蝶刀一把沒收，然在理由
中竟未述應予沒收之理由，復未引用沒收之法條，僅適用刑法第四十條規定（為沒
收時機而非沒收處分之法條）即行諭知沒收，有判決不適用法則及理由不備之違法。
二案經確定，爰依刑事訴訟法第四百四十一條、第四百四十三條提起非常上訴，以資
糾正。」等語。
本院按判決不適用法則或適用不當者，為違背法令。又判決不載理由者，其判決當然
違背法令。刑事訴訟法第三百七十八條、第三百七十九條第十四款分別定有明文。本
件原判決認定被告甲○○於民國八十九年九月五日上午十時四十五分許，未經許可，
攜帶持有中之蝴蝶刀一把，在嘉義縣番路鄉○○村○○道路之公共場所為警查獲等事
實，認係犯槍砲彈藥刀械管制條例第十五條第二款（非常上訴書誤載第三款）之在公
共場所，未經許可攜帶刀械罪，而判處有期徒刑二月，並諭知扣案之蝴蝶刀一把沒收
。但並未述該蝴蝶刀應予沒收之理由，復未引用沒收之法條（刑法第三十八條第一
項第一款），自有判決不適用法則及不載理由之違法。案經確定，非常上訴意旨執以
指摘，洵有理由。惟上述違法，對被告應負刑責，尚無不利，應由本院僅將原判決關
於違背法令部分撤銷，以資糾正。
據上論結，應依刑事訴訟法第四百四十七條第一項第一款前段，判決如主文。
中      華      民      國     九十     年     二       月     十五     日
                              最高法院刑事第十庭
                                  審判長法官  莊  登  照
                                        法官  洪  明  輝
                                        法官  蔡  清  遊
                                        法官  林  秀  夫
                                        法官  陳  東  誥
      右正本證明與原本無異
                                              書  記  官
中      華      民      國     九十     年      二      月    二十一    日


司法院資訊處製作；財團法人民間司法改革基金會備份。
